【裁判字號】    99,交抗,160
【裁判日期】    990901
【裁判案由】    聲明異議
【裁判全文】
臺灣高等法院臺南分院交通事件裁定     99年度交抗字第160號
抗  告  人
即受處分人  丙○○
原處分機關  交通部公路總局嘉義區監理所雲林監理站
代  表  人  乙○○
上列抗告人因違反道路交通管理處罰條例案件，不服臺灣雲林地
方法院中華民國99年7月28日所為裁定（99年度交聲字第136號，
原處分案號：交通部公路總局嘉義區監理所雲林監理站民國99年
6月10日所為雲監裁字第裁72KAJ015712號），提起抗告，本院裁
定如下：
    主  文
原裁定撤銷，應由原處分機關交通部公路總局嘉義區監理所雲林
監理站更為裁罰。
    理  由
一、本件抗告意旨如附件刑事抗告狀載。
二、原處分意旨略以：抗告人即受處分人丙○○於民國99年2月
    27日23時許，駕駛歐洪慧娟所有車號WQ-9363號自小客車（
    下稱本案自小客車）行經雲157線3公里處時，為雲林縣警察
    局斗南分局（下稱斗南分局）警員甲○○攔停，警員甲○○
    並以抗告人「行車時速達137公里，限速50公里，違規超速
    87公里」為由，對抗告人開單舉發（舉發條文誤引「道路交
    通管理處罰條例第40條」），抗告人提出陳述，原處分機關
    交通部公路總局嘉義區監理所雲林監理站函轉雲林縣警察局
    斗南分局查處，斗南分局函覆舉發無誤，但原舉發通知單填
    製有誤（限速60公里誤載為50公里），原處分機關乃認抗告
    人違規行為屬實，依道路交通管理處罰條例第43條第1項第2
    款暨第4項（應係「第3項」之誤載）之規定（漏載「同條例
    第43條第3項、第4項前段、第63條第1項第3款」），裁罰異
    議人新臺幣（下同）8千元，並記違規點數3點，施以道安講
    習（另原處分機關以雲監裁字第裁72-KAJ01571A號裁決，吊
    扣車主歐洪慧娟之汽車牌照3個月部分，因受罰之對象乃車
    主歐洪慧娟，並非原聲明異議之抗告人，則原聲明異議人對
    該吊扣汽車牌照之裁罰聲明異議，無權提起而提起異議，並
    不合法，由原審駁回，已確定，不在本件抗告審理範圍，併
    予敘明）。經原審調查結果認抗告人確有「行車時速達137
    公里，限速60公里（誤載為50公里）」之違規超速行為，而
    駁回其聲明異議。
三、按「汽車駕駛人，行車速度，超過規定之最高時速，或低於
    規定之最低時速，除有第43條第1項第2款情形外，處新台幣
    1千2百元以上2千4百元以下罰鍰。」、「汽車駕駛人，駕駛
    汽車之行車速度，超過規定之最高時速60公里以上者，處6
    千元以上2萬4千元以下罰鍰。」，道路交通管理處罰條例第
    40條、第43條第1項第2款分別定有明文；即行車速度超速時
    ，係按其超速之公里數分別為處罰。次按取締行車速度超過
    規定之最高速限或低於規定之最低速限之道路交通違規行為
    ，採用固定或非固定式科學儀器取得證據資料證明者，於一
    般道路須至少於100公尺，於高速公路、快速公路須至少於
    300公尺前，明顯標示之，道路交通管理處罰條例第7條之2
    第2項第9款、第3項規定甚明。
四、經查：
    (一)抗告人即受處分人之抗告意旨堅辯稱：其行車速度未達時
      速137公里之違規行為，其當時車速不到時速90公里，汽
      車速度表顯示在80幾公里處，如果認定其超速不到30公里
      ，其願接受並無異議，並稱如果用時速137公里來算，從
      警方決定測速到攔停間，警方必須有進行測速器判讀、到
      作攔停動作，駕駛人看到攔停動作後之反應時間、及汽車
      經煞車到停止之距離，即要有：測速器判讀（0.5-2秒）
      ＋攔停（約1-2秒）+反應時間（約0.7-0.8秒）+煞停距離
      ＝『全部距離』。以時速137公里換算每秒走38公尺（137
      000公尺÷60分÷60秒＝38公尺/秒），即38×0.5（取最
      高值）+38×1.5（取中間值）+38×0.7（反應時間）+105
      .9公尺（煞車至停止，依斗南分局函覆原審之核算距離）
      ＝19公尺+57公尺+26.6公尺+105.9公尺=208.5公尺，並提
      出交通部運輸研究所90年4月24日運安字第9000256號函為
      據。
    (二)證人即開單舉發警員甲○○於原審證稱：我當天晚上在那
      邊從事測速槍勤務，距離100公尺前有放測速告示牌，當
      場測到違規車輛（即本案自小客車）時速137公里，我一
      看到超速我就開警示燈攔停，請抗告人下車，告訴他時速
      137公里。我在抗告人距離我「約100公尺」（也就是在警
      告標示附近）時，我就把他攔停下來，他最後停在警車旁
      邊等語（見原審卷第41頁）。原審並依職權函請斗南分局
      說明「從時速137公里到完全煞停需要多少煞車距離」，
      斗南分局於99年7月14日以雲警南交字第0990008442號函
      及所附計算公式暨「汽車煞車距離、行車速度及道路摩擦
      係數對照表」函覆略為：違規人以車速137公里換算煞停
      距離為「105.9公尺」（見原審卷第54頁）。
    (三)惟查，依證人甲○○上開證述之情節及斗南分局之覆文，
      可知警員經測速器鎖定測速後，確知抗告人有超速行為，
      警員即開警示燈為「攔停之行為」，加上抗告人看到警員
      攔停之「反應時間」，及汽車「經煞車至停止之距離（即
      105.9公尺）」，依上揭之說明，當時汽車之速度為38公
      尺/秒，則38×1.5（攔停之時間，取中間值）+38×0.7（
      反應時間）+105.9公尺（煞車至停止之距離）＝57公尺+
      26.6公尺+105.9公尺=189.5公尺，則抗告人煞停後其汽車
      之停止地點應係在【過了證人甲○○所在位置之後約80幾
      公尺處，而不可能於證人甲○○在路邊從事測速槍勤務地
      點處煞停】，因證人甲○○所在位置距離放測速告示牌處
      僅有100公尺而已，則抗告人辯稱其並無以時速137公里之
      速度行車，即非無據。雖證人甲○○證稱：測到抗告人所
      駕駛汽車時速137公里，並經抗告人看過云云，及警員甲
      ○○當時所使用之MPH廠牌24.150GHz（K-Band）非照相式
      測速器，曾通過經濟部標準檢驗局之檢定測試（檢定日期
      ：98年5月25日；有效期限：99年5月31日），均不足說明
      ，如抗告人當時以時速137公里超速行車，經警員為「攔
      停行為」，加上抗告人之「反應時間」，及汽車「經煞車
      至停止之距離」，依上揭說明，當時汽車之速度為38 公
      尺/秒，則38×1.5（攔停之時間，取中間值）+38×0.7（
      反應時間）+105.9公尺（煞車至停止之距離）＝189.5公
      尺，但證人甲○○在路邊從事測速槍勤務地點距離放測速
      告示牌處僅有100公尺而已，則抗告人駕駛之汽車顯然不
      可能在證人甲○○從事測速槍勤務之地點煞停。
    (四)按「為使行政行為遵循公正、公開與民主之程序，確保依
      法行政之原則，以保障人民權益，提高行政效能，增進人
      民對行政之信賴，特制定本法」，為行政程序法第1條所
      明定。又「行政行為，應受法律及一般法律原則之拘束」
      、「行政行為，應以誠實信用之方法為之，並應保護人民
      正當合理之信賴」、「行政機關就該管行政程序，應於當
      事人有利及不利之情形，一律注意」，復經同法第4條、
      第8條、第9條規定甚明。次按取締行車速度超過規定之最
      高速限或低於規定之最低速限之道路交通違規行為，採用
      固定或非固定式科學儀器取得證據資料證明者，於一般道
      路須至少於100公尺，於高速公路、快速公路須至少於300
      公尺前，明顯標示之，道路交通管理處罰條例第7條之2第
      2項第9款、第3項規定甚明。證人甲○○於原審證稱：…
      我一看到超速我就開警示燈攔停，請抗告人下車，告訴他
      時速137公里。我在抗告人距離我「約100公尺」（也就是
      在警告標示附近）時，我就把他攔停下來，他最後停在警
      車旁邊等語（見原審卷第41頁）。依證人甲○○之證述，
      其係在距離攔停點前方100公尺處放置測速告示牌，而在
      該放置測速告示牌之前，其已鎖定抗告人超速並進行測速
      判讀！為查明此事實，本院再傳喚證人甲○○到庭作證，
      並經其到庭結證明確（見本院卷第17頁背面）。則證人甲
      ○○就本件抗告人違規超速之測速舉發行為，是否合於道
      路交通管理處罰條例第7條之2第2項第9款、第3項之規定
      ，亦非無疑。
    (五)綜上並參諸行政程序法之上開相關規定，抗告人已承認其
      當時確有超速行車之違規行為，但稱車速不到時速90公里
      ，其汽車速度表顯示在80幾公里處，如果認定其超速不到
      30公里時，其願接受並無異議等語（見本院卷第4-5頁、
      第16頁背面）。而本件經查測速器雖測得抗告人之車速為
      時速137公里，但依上開說明，顯不可能在證人甲○○從
      事測速槍勤務之地點煞停，而會在超過該地點後約80幾公
      尺處煞停，即所謂【測得抗告人之車速為時速137公里】
      係不正確，而原處分機關仍以抗告人確有以時速137公里
      之速度超速行駛汽車，予以裁罰，即有未洽，原審未詳予
      查明，而駁回抗告人之異議，自非允當，應由本院將原裁
      定撤銷，而本件抗告人違規行為仍應由原處分機關查明，
      另為適當裁處，爰裁定如主文。
五、據上論結，應依道路交通案件處理辦法第26條，刑事訴訟法
    第413條，裁定如主文。
中    華    民    國    99    年     9    月    1     日
                  刑事第一庭    審判長法  官  茆臺雲
                                      法  官  蔡長林
                                      法  官  王明宏
以上正本證明與原本無異。
不得再抗告。
                                      書記官  黃全忠
中    華    民    國    99    年    9     月    1     日

司法院資訊處製作；財團法人民間司法改革基金會備份。
